臺灣高等法院刑事判決　　　　　　　　 96年度上重訴字第1號
　　上　訴　人　臺灣臺北地方法院檢察署檢察官
　　上　訴　人
　　即　被　告　乙○○
　　選任辯護人　蔡明熙律師
　　上　訴　人
　　即　被　告　丙○○
　　選任辯護人　曾郁榮律師
　　上　訴　人
　　即　被　告　丁○○
　　指定辯護人　本院公設辯護人　甲○○
　　上　訴　人
　　即　被　告　庚○○○
　　選任辯護人　賴彌鼎律師
　　　　　　　　姜至軒律師
　　　　　　　　林宗竭律師
　　上　訴　人
　　即　被　告　己○○
　　指定辯護人　本院公設辯護人　甲○○
　　被　　　告　戊○○
　　指定辯護人　本院公設辯護人　甲○○
上列上訴人等因被告等違反毒品危害防制條例等案件，不服臺灣
臺北地方法院95年度重訴字第82號，中華民國95年11月30日第一
審判決（起訴案號：臺灣臺北地方法院檢察署95年度偵字第5140
號），提起上訴，本院判決如下：
    主  文
原判決關於乙○○、丙○○、丁○○、庚○○○及己○○部分均
撤銷。
乙○○共同運輸第一級毒品，處有期徒刑拾年。扣案如附表編號
1.2.3.所示之物均沒收銷燬之。扣案如附表編號1.2.3.所示之毒
品空包裝及如附表編號4.5.6.之行李箱均沒收。附表編號4.5.6.
之行李箱如不能沒收時，追徵其價額或以其財產抵償之。
丁○○共同運輸第一級毒品，處有期徒刑捌年陸月。扣案如附表
編號1.2.3.所示之物均沒收銷燬之。扣案如附表編號1.2.3.所示
之毒品空包裝及如附表編號4.5.6.之行李箱均沒收。附表編號4.
5.6.之行李箱如不能沒收時，追徵其價額或以其財產抵償之。
庚○○○共同運輸第一級毒品，處有期徒刑捌年。扣案如附表編
號1.2.3.所示之物均沒收銷燬之。扣案如附表編號1.2.3.所示之
毒品空包裝及如附表編號4.5.6.之行李箱均沒收。附表編號4.5.
6.之行李箱如不能沒收時，追徵其價額或以其財產抵償之。
己○○共同運輸第一級毒品，處有期徒刑柒年陸月。扣案如附表
編號1.2.3.所示之物均沒收銷燬之。扣案如附表編號1.2.3.所示
之毒品空包裝及如附表編號4.5.6.之行李箱均沒收。附表編號4.
5.6.之行李箱如不能沒收時，追徵其價額或以其財產抵償之。
丙○○幫助共同運輸第一級毒品，處有期徒刑柒年。扣案如附表
編號1.2.3.所示之物均沒收銷燬之。扣案如附表編號1.2.3.所示
之毒品空包裝均沒收。
其餘上訴駁回。
    事  實
一、乙○○（原名林欣惠，綽號「可樂」）、董志豪（綽號「阿
    弟」，另由檢察官通緝中）、丁○○、庚○○○、己○○等
    人明知海洛因為毒品危害防制條例第2條第2項第1款所列之
    第一級毒品（下稱海洛因），亦係管制進口之物品，依法不
    得運輸、持有。渠等竟基於運輸及走私海洛因進口之犯意聯
    絡，於民國（下同）94年10月間前之某時，先由董志豪開始
    計畫自越南走私運輸海洛因來台牟取不法利益，與當地毒梟
    商妥欲購買之毒品數量及價格後，於同年10月間某日，在錢
    櫃ＫＴＶ之包廂內，董志豪與乙○○、丁○○與己○○商妥
    以每人新臺幣（下同）50萬元之報酬作為運輸海洛因入境之
    對價。由於此趟越南運毒之行，乙○○為帶隊之人，其不願
    意將海洛因放置其行李中，而丁○○與庚○○○係男女朋友
    之關係，乙○○乃轉而要求丁○○，必須帶同庚○○○同行
    ，嗣後董志豪並交付20萬元予乙○○，作為四人之旅費及代
    辦護照、簽證之費用（每人5萬元），由林志鈞代辦丁○○
    、庚○○○、己○○出國所需之護照及簽證，其餘款項則作
    為四人之旅費。而董志豪之女友，並與舊識乙○○住同棟公
    寓之丙○○則基於幫助其等運輸海洛因之犯意，明知乙○○
    等人將前往越南運輸海洛因入境，除了通知己○○於上開時
    地至錢櫃ＫＴＶ唱歌、商討運毒計劃外，更於出發前夕，負
    責通知己○○出發之各項細節，並在出發前一晚，讓己○○
    住宿於丙○○家中，以防止己○○忘記隔日行程。丁○○及
    庚○○○則由乙○○負責通知。嗣於95年2月28日出發當日
    上午，由丙○○承上幫助之犯意，幫忙渠等叫計程車，幫忙
    搬運渠等行李上計程車。乙○○及丁○○、庚○○○與己○○乃共同搭乘越南航空ＶＮ729班機前往至越南胡志明市。
    到達越南胡志明市後，由具有犯意聯絡之姓名年籍均不詳之
    成年人先以咖啡禮盒偽裝夾藏海洛因後，交與乙○○收受藏
    放海洛因之咖啡禮盒8盒，再由乙○○將上開藏有海洛因毒
    品之禮盒帶回其等住宿之飯店，在乙○○與己○○所共同住
    宿之房間內，由乙○○分配丁○○、己○○各攜帶3盒，庚○○○攜帶2盒於隨身行李內夾帶回臺灣，庚○○○斯時始
    知此趟越南之行係為攜帶毒品，惟仍基於共同運輸上開毒品
    海洛因入境臺灣之意，而將其所分配之2盒夾藏海洛因之咖
    啡禮盒夾帶入境。嗣乙○○於95年3月2日22時30分許，偕同
    丁○○、庚○○○與己○○自越南胡志明市搭乘越南航空公
    司ＶＮ928號之班機返台入境時，為臺灣臺北地方法院檢察
    署（下稱臺北地檢署）檢察官指揮法務部調查局臺北市調查
    處持拘票拘提乙○○、己○○、庚○○○、丁○○，並自丁○○、己○○、庚○○○之隨身托運行李內查獲扣案如附表
    編號1.2.3.所示之物，始知上情。
二、案經臺北市政府警察局移送臺北地檢署檢察官偵查起訴。
    理  由
壹、證據能力之說明：
一、關於被告等於警詢中供述之證據能力：
（一）按被告以外之人，於審判外所為之陳述，除有特別規定外
      ，不得為證據。刑事訴訟法第159條第1項定有明文。
（二）上訴人即被告乙○○、丁○○、庚○○○、己○○、丙○○為本案之被告，渠等於警詢之供述內容關於其等自身之
      相關內容，自有證據能力。若敘及至其他共同被告犯罪情
      節之相關內容，則屬被告以外之人於審判外之陳述，參照
      大法官釋字第582號解釋要旨，其等證述其他共同被告犯
      罪情節時並未轉換身分為證人，且加以具結，又無刑事訴
      訟法第159條之1至第159條之5之例外情形，乃無證據能力
      。
二、關於被告等於偵查中供述之證據能力：
（一）按被告以外之人於偵查中向檢察官所為之陳述，除顯有不
      可信之情況外，得為證據。又證人依法應具結而未具結者
      ，其證言不得作為證據。刑事訴訟法第159條之1第2項、
      第158條之3分別定有明文。
（二）查被告丁○○、庚○○○、己○○為本案之被告，渠等於
      檢察官偵查時之證述內容關於其等自身之相關內容，自有
      證據能力。若敘及至其他被告犯罪之相關內容，參照大法
      官釋字第五八二號解釋要旨，須轉換身分為證人，並加以
      具結，其證述始具有證據能力。而本案被告丁○○、庚○○○、己○○證述其他共同被告犯罪情節時均已轉換身分
      為證人，檢察官並命渠等加以具結（偵查卷二第20頁至第
      22頁結文參照），且客觀上無顯不可信之情況，乃具有證
      據能力。
（三）另被告庚○○○於95年3月3日偵訊之供述並非出於強暴、
      脅迫、利誘、詐欺、疲勞訊問、違法羈押或其他不正方法
      ，且與被告乙○○、丁○○、己○○所述大致相符（詳後
      述），足認被告庚○○○當日偵訊所為之供述與事實相符
      ，依刑事訴訟法第156條第1項之規定有證據能力，是被告
      庚○○○之選任辯護人主張被告庚○○○95年3月3日偵訊
      之供述無證據能力云云，委無可採。
三、關於通訊監察譯文之證據能力：
（一）除前三條之情形外，下列文書亦得作為證據：一除顯有不
      可信之情況外，公務員職務上製作之紀錄文書、證明文書
      。刑事訴訟法第159條之4第1款定有明文。
（二）被告丙○○雖主張通訊監察譯文無證據能力，惟被告丙○○與董志豪之通訊監察譯文，係偵辦本案之員警依據被告
      丙○○與董志豪之通話內容職務上所製作之紀錄文書，並
      經原審於95年10月11日逐字勘驗，是並無顯不可信之情況
      ，依刑事訴訟法第159條之4第1款之規定，上開通訊監察
      譯文有證據能力。
貳、撤銷改判部分（即被告乙○○、丙○○、丁○○、庚○○○
    及己○○部分）：
一、被告丁○○、己○○部份：
 　 訊據被告丁○○、己○○對於上開犯罪事實於原審、本院審
    理時均坦承不諱，並有扣案如附表編號1.2.3.所示之物足參
    ，而扣案之白色粉末，經法務部調查局以化學呈色法、氣相
    層析質譜儀分析法檢驗結果，確均含有第一級毒品海洛因成
    分，其中(1)附表編號1.部分，合計淨重1957.81公克，空包
    裝總重16.05公克，純度81.09，純質淨重1587.59公克、(2)
    附表編號2.部分，合計淨重1850.96公克，空包裝總重66.03
    公克，純度82.15%，純質淨重1520.56公克、(3)附表編號3.
    部分，合計淨重1247.80公克，空包裝總重48.76公克，純度
    81.64%，純質淨重1018.70公克，此有該局所出具95年5月3
    日調科壹字第020007899號、第000000000號、第000000000
    鑑定通知書三紙可按（偵查卷二第92頁至第94頁參照），並
    有卷附勘查採證照片在卷足稽（偵查卷一第140頁至144頁參
    照），足認被告丁○○、己○○此部分自白與事實相符，堪
    予採信。
二、被告乙○○部分：
（一）訊據被告乙○○固不否認與被告丁○○、己○○、庚○○○自越南運輸如附表編號1.2.3.所示之海洛因回臺灣等情
      ，惟辯稱：伊不是本案之主導者，也沒有與董志豪計劃走
      私運毒，本案係因伊欠董志豪賭帳所以才在94年10月間受
      其指使。毒品是在返台前一晚由「陳哥」與一位小弟帶到
      丁○○房間並分配，並非伊帶回飯店並分配云云。
（二）經查：
    1.被告乙○○上開與被告丁○○、己○○、庚○○○自越南
      運輸如附表編號1.2.3.所示之海洛因回臺灣等情之自白，
      核與被告丁○○、己○○、庚○○○之供述相符，復有扣
      案如附表編號1.2.3.所示之物、卷附勘查採證照片及法務
      部調查局之鑑定通知書三紙足稽，足認被告乙○○此部分
      自白與事實相符，堪予採信。
    2.至被告乙○○於原審審理雖曾辯稱：當時董志豪跟「陳哥
      」是說要運珍貴之中藥材，每個人的代價是50萬，董志豪
      還恐嚇我們不准說出去，如果我們出事，會給我們安家費
      每個人100萬，每個月還會寄8000元到牢裡給我們，並且
      幫我們請律師，到了越南，「陳哥」帶我們出去吃飯，回
      到飯店「陳哥」把八盒咖啡禮盒拿到被告丁○○的房間才
      告訴我們禮盒裡面裝的是海洛因，我出發之前並不知道要
      運送的是海洛因云云，惟若如被告乙○○所辯，董志豪跟
      「陳哥」係要被告乙○○等人至越南運送珍貴之中藥材回
      臺灣，然中藥材並非管制物品，且有高達50萬元之代價，
      被告乙○○何以不願意幫忙帶「中藥材」回臺灣？又如運
      輸回臺灣者僅係「中藥材」，何以需要給予每個人高達50
      萬元之代價？並且還表明如果渠等無法通關出事，會給被
      告乙○○等人每個人100萬之安家費，甚至恐有牢獄之災
      ，更事先言明每個月會寄八千元到牢裡給渠等，並且幫忙
      委任律師替渠等辯護？此皆與運輸「中藥材」之常情不符
      ，是被告乙○○上開所辯顯不足採。
    3.被告丁○○於檢察官偵查時及原審審理時雖曾陳稱：94年
      2月間乙○○邀我去錢櫃ＫＴＶ唱歌，乙○○、董志豪問
      我缺不缺錢，我說缺錢，他們找我到越南運毒品，說好代
      價是50萬元，我就同意了，第二次問我是否同意運毒是在
      94年10月間，我也答應了，收到乙○○的通知就出國等語
      ，惟被告丁○○上開有關94年2月間錢櫃ＫＴＶ之供述為
      被告乙○○所否認，辯稱：其係在94年7月才認識被告丁○○，於94年10月間才受董志豪所利用，並無94年2月間
      在錢櫃ＫＴＶ唱歌之事云云，查關於被告乙○○、董志豪
      與被告丁○○、己○○等在錢櫃ＫＴＶ商討運毒之次數為
      何，僅被告丁○○供稱分別於94年2月間及10月間共二次
      ，然被告乙○○、己○○均供稱一次，佐以董志豪於嗣後
      即交付20萬元予被告乙○○作為被告等人之旅費及代辦護
      照、簽證之費用，而本件被告等赴越南運毒係在95年2月
      間等情以觀，蓋於被告等於95年2月間出發至越南運毒前
      之一年（94年2月間）即辦理護照、簽證等，顯與常情不
      符，故被告乙○○、董志豪與被告丁○○、己○○應僅於
      94年10月間在錢櫃ＫＴＶ商討運毒無訛，是被告乙○○上
      開辯解，尚非無據。
    4.至於94年10月間某日在錢櫃ＫＴＶ包廂內，席間究竟係何
      人提出運送毒品之代價50萬？是否由被告乙○○所提出？
      雖被告丁○○及己○○所述時為「董志豪」、時為「乙○○」或「董志豪」及「乙○○」，惟被告乙○○既與董志
      豪就本件之犯行具有犯意聯絡及行為分擔，且即使當時係
      由董志豪提及50萬代價之情節，而被告乙○○亦在場，則
      不論是否由被告乙○○親自說出50萬元之運毒代價，就共
      犯董志豪之行為，其亦應同負其責，附此敘明。
    5.至被告乙○○雖否認係其將毒品帶回飯店並分配予被告己○○、丁○○及庚○○○，惟共同被告即證人己○○於檢
      察官偵查及原審審理時證稱：95年2月28日出發當天，我
      們四個人一起坐計程車到機場，在計程車上，乙○○也有
      提到到越南要運海洛因的事情，但是怕被計程車司機聽到
      ，所以沒有講的很仔細。到了越南後，有不認識的成年男
      子來接機，前三天我們在市區內逛逛，回臺灣的前一天，
      乙○○出去接洽將海洛因拿回飯店，我們三個就在飯店等
      ，等乙○○帶著用咖啡禮盒包裝好了海洛因回飯店，我們
      四人就在我跟乙○○的房間打包行李，我跟丁○○的行李
      每人裝三盒咖啡禮盒，庚○○○的行李則裝二盒咖啡禮盒
      ，這個數量是乙○○分配的，也是乙○○幫我們裝到行李
      箱等語（見偵查卷二第11頁、原審95年8月11日準備程序
      筆錄、95年9月29日審判筆錄、95年10月13日審判筆錄參
      照），核與(1)共同被告即證人丁○○於檢察官偵查時及原
      審審理時證稱：95年2月28 日出發到越南，到了越南後，
      回臺灣的前一天，乙○○從外面拿裝了海洛因之咖啡禮盒
      8盒回飯店，並且在他的房間內，乙○○將咖啡禮盒裝到
      我、己○○、庚○○○之行李箱內，庚○○○所用之粉紅
      色的行李箱也是乙○○的，乙○○叫庚○○○幫她託運行
      李等語（見偵查卷二第4頁、原審95年9月29日審判筆錄、
      95年10月13日審判筆錄第）；(2)共同被告即證人庚○○○
      於檢察官偵查時證稱：我託運的行李箱是乙○○幫我打包
      ，乙○○有答應要給50萬，至於毒品是何時由何人交給乙○○我不知道，我們是在飯店乙○○的房間打包行李等語
      相符（偵查卷二第6頁至第8頁參照）。是被告乙○○上開
      辯解，委無可採。
    6.另共同被告即證人丁○○雖在95年10月13日原審審理時作
      證時證稱：在越南期間係「陳哥」及另一名男子將咖啡禮
      盒拿到其與庚○○○之房間內分配，惟(1)共同被告即證人
      丁○○檢察官偵查時證稱：在越南期間是何人將咖啡禮盒
      拿給乙○○，我不在場，所以不清楚等語（偵查卷二第5
      頁參照），復於95年9月29日原審審理時證稱：在飯店整
      理咖啡禮盒至行李箱時，現場只有我們四個人，沒有其他
      人，行李是乙○○幫我們整理的等語（見原審該日筆錄第
      38頁），且被告丁○○於原審95年10月25日即具狀表示95
      年10月13日所為之證述係因被告乙○○在囚車上要求被告
      丁○○不要說出實情等語（見原審卷附被告丁○○95年10
      月25日自白狀），並參酌(1)共同被告即證人庚○○○於檢
      察官偵查時證稱：在越南期間，乙○○何時向何人拿到毒
      品，因其不在場，所以不清楚（見偵查卷二第8頁）、(2)
      共同被告即證人己○○於檢察官及原審審理時均證稱：乙○○向何人拿咖啡禮盒，我不在場，他回飯店時，就帶回
      咖啡禮盒（見偵查卷二第12頁、原審95年10月13日審判筆
      錄第19頁），足認在越南期間，應是被告乙○○單獨外出
      接洽，回飯店後，被告丁○○、庚○○○拉著行李箱到被
      告乙○○、己○○之房間集合，且由被告乙○○將其粉紅
      色之行李箱借予被告庚○○○打包行李及裝上內含海洛因
      之咖啡禮盒，並在被告乙○○及己○○同住之飯店房間內
      ，由被告乙○○統一加以分配打包行李等情甚明。至於在
      越南期間，與被告乙○○接洽之人是否為「陳哥」，依卷
      內證據尚無法認定。蓋除被告乙○○外，其餘被告根本不
      知悉被告乙○○對外接洽之情形，是被告乙○○辯稱：其
      與被告己○○、丁○○、「陳哥」一同外出用餐，再一起
      將海洛因取回，並且在被告丁○○之房間內由「陳哥」分
      配、打包云云，顯不足採。至於在錢櫃ＫＴＶ包廂內，「
      陳哥」是否在場，因共同被告即證人丁○○及己○○於原
      審審理時之證述，其等均表示：並不認識「陳哥」，亦無
      印象「陳哥」亦在包廂內等語（見原審95年9 月29日審判
      筆錄、95年10月13日審判筆錄）），此外無其他證據認定
      被告乙○○所述當時「陳哥」在場為真實，是尚難認定「
      陳哥」亦屬本件之共犯，併予敘明。
    7.依被告乙○○、己○○、丁○○所述，渠等於94年10月間
      董志豪在錢櫃ＫＴＶ包廂商討本件運毒計劃時，每人可獲
      得之代價為50萬元，是被告乙○○所獲得之代價並未多於
      其他被告，而本件扣案之第一級毒品海洛因數量非寡，若
      順利運輸回國並販出，其不法利益必定十分鉅大，倘被告
      乙○○係與董志豪共同居於本件運毒之主導地位，其所獲
      得之代價應不只區區50萬元，是被告乙○○雖自承：此次
      至越南之護照、機票等事之處理，是董志豪叫我處理，且
      董志豪拿到越南之旅費給我，董志豪叫我帶毒品，我本來
      不敢帶，他叫我坐遊覽車直接送到他屏東的家等語（見95
      年9月29日審判筆錄），且行前準備（包括代辦護照、機
      票等事）亦係由被告乙○○負責打理，且與被告丁○○、
      己○○、庚○○○共赴越南依約執行運毒計劃，及在越南
      期間，被告乙○○亦獨自外出接洽毒梟將以咖啡禮盒包裝
      之海洛因帶回飯店，負責分配每個行李箱裝多少咖啡禮盒
      之數量等情，然此至多僅能認定被告乙○○參與本件運毒
      犯行之程度較深，尚難僅以此即認定被告乙○○與董志豪
      係共同計劃本件運毒犯行而居於主導之地位，是被告乙○○辯稱其並非主謀云云，亦非無據。
    8.至被告乙○○聲請將被告丁○○、庚○○○、己○○轉為
      證人為證乙節，因被告丁○○、庚○○○、己○○等於偵
      查中及原審審理中均曾以證人身分結證，且被告乙○○上
      開犯行已臻明確，是本院認並無再將被告丁○○、庚○○○、己○○轉為證人之必要，併予敘明。
三、被告庚○○○部分：
（一）訊據被告庚○○○固不否認於95年2月28日曾與被告乙○○、丁○○、己○○共赴越南，且為警查獲時，自其所交
      寄之粉紅色行李扣得如附表所示之海洛因，惟矢口否認有
      何自越南運輸海洛因回臺之犯行，辯稱：伊自始至終均不
      知情到越南係為運輸海洛因，直到被海關員警攔下檢查始
      知發生何事云云。
（二）經查：
    1.被告庚○○○為何涉入此案？其原因為被告乙○○明知海
      洛因數量較多，但其不願意將任何海洛因放置在其行李中
      ，且為分擔風險，被告丁○○、己○○之行李亦不適合放
      置過量海洛因，尚須一人名義之行李以分擔放置，乃以被
      告丁○○尚有另一女友之事「提醒」被告丁○○，要求被
      告丁○○帶同被告庚○○○同行，此觀共同被告即證人丁○○於檢察官偵查時及原審審理時證稱：因為庚○○○感
      冒，不想和我們一同到越南，但乙○○半強迫要我們一起
      去越南，否則要賠錢，因我還有另一位女朋友，乙○○還
      用這件事來威脅我。95年2月28日出發前，庚○○○並不
      知道這趟去越南實際做什麼，乙○○自己不願意將海洛因
      放在他的託運行李，反而將行李箱借給庚○○○來打包海
      洛因等語（偵查卷二第3頁至第4頁訊問筆錄參照）自明。
    2.被告庚○○○自臺灣出發時尚不知悉該趟越南之行除了旅
      遊外，尚有另一重要目的（即運輸海洛因），其理由如下
      ：
      共同被告即證人丁○○於原審審理時均證述：94年2月間
      （按應係94年10月間，詳如前述被告乙○○部分）某日與
      董志豪、乙○○至錢櫃ＫＴＶ唱歌時，席間討論將至越南
      運輸海洛因，該次被告庚○○○並未在場等語（見原審95
      年9月29日審判筆錄）；而共同被告即證人乙○○亦於原
      審審理時證稱：當時去越南運毒時，並未將庚○○○列入
      成員等語（見原審95年9月29日審判筆錄），足認被告庚○○○出發前並未一同參予討論及表達意願。參以共同被
      告即證人己○○於原審審理時證稱：94年間在錢櫃ＫＴＶ
      唱歌時，並沒有見過庚○○○，也不認識庚○○○，95年
      2月28日出發當天，在計程車上，乙○○有提到到越南的
      目的，但是因為車上還有司機，所以沒有講的很詳細等語
      （見原審95年9月29日審判筆錄），是被告庚○○○在計
      程車上是否知悉，已非無疑，此外，依卷內證據並無他人
      在出發前及出發當時向被告庚○○○告知將至越南運輸毒
      品。且被告庚○○○主觀上亦認為該趟越南行之旅費及出
      發前一天住宿之費用皆係由被告丁○○所支付（見原審95
      年10月13日審判筆錄），綜上足認直到出發當天，被告庚○○○仍不知悉至越南另有運輸海洛因之目的。
    3.被告庚○○○於越南之飯店內，被告乙○○為其等打包行
      李時，當時已知悉將由其行李托運海洛因，而仍同意夾帶
      入關，其理由如下：
      共同被告即證人己○○於原審審理時證稱：離開臺灣的最
      後一天，乙○○說等一下會有咖啡禮盒，裡面裝有毒品，
      丁○○跟庚○○○都有聽到，後來乙○○就自行到外面將
      用咖啡禮盒包裝的海洛因帶回飯店，在我跟乙○○的房間
      分配，當時我、丁○○、庚○○○都在旁邊看，在打包行
      李時，大家都知道裡面就是海洛因，庚○○○當場並沒有
      表示其他意見等語（見原審95年9月29日審判筆錄、95年
      10月13日審判筆錄），參以：(1)被告庚○○○於檢察官偵
      查中供稱：乙○○在越南之飯店內，將毒品放到我的行李
      箱內，他自己的行李箱叫我幫他託運，他自己只帶一個手
      提袋，我的衣物是跟丁○○放在一起，乙○○之衣物有些
      就放在他借我的行李箱內等語（偵查卷二第6頁至第7頁訊
      問筆錄參照），復於原審審理時自承：分配咖啡禮盒時，
      我們四個人都到乙○○的房間集合，我跟丁○○把行李帶
      到乙○○之房間等語（見原審95年10月13日審判筆錄）；
      (2)共同被告即證人丁○○於原審審理時證稱：因為我的行
      李箱裝不下，我就放兩個咖啡禮盒至庚○○○之行李箱，
      我跟庚○○○說叫他幫我帶二盒咖啡禮盒等語（見原審95
      年9月29日審判筆錄），足認在被告乙○○房間內打包行
      李時，被告庚○○○已知悉以咖啡禮盒包裝之內容物係海
      洛因，否則個人行李獨自打包即可，何以需大費周章將其
      與被告丁○○之行李箱先拖至被告乙○○之房間，再由被
      告乙○○為其等統一打包？且被告庚○○○本來之隨身衣
      物本來係與被告丁○○共同使用一行李箱，為何後來被告
      乙○○須借用其粉紅色之行李箱供被告庚○○○託運，且
      裡面所放物品除咖啡禮盒，就是被告乙○○之衣物？此均
      足以證明其目的僅為將來至機場時，被告庚○○○須以其
      名義交寄被告乙○○之粉紅色行李箱甚明。且如證人己○○之證述，被告庚○○○在飯店乙○○之房間內打包行李
      時，大家都心知肚明，而被告庚○○○當場亦無表示反對
      之意見，參以被告丁○○亦有當場告知將裝二盒咖啡禮盒
      在其行李箱，已如前述，以被告庚○○○與被告丁○○之
      交情，被告庚○○○當可直接詢問詳情，足認被告庚○○○在越南之飯店內，由被告乙○○打包行李時，已經知道
      將有二包以咖啡禮盒包裝之海洛因將裝置於行李箱；況被
      告陳王玟華亦自承：行李由被告乙○○統一打包後，回程
      由越南之飯店前往機場時，皆由其自己負責提領將被告乙○○所借與、裝有海洛因之行李箱，及在機場航空站櫃檯
      確認行李、託運時仍以自己名義交寄行李，若非已由被告
      乙○○完成任務分配，何以被告庚○○○須將他人之行李
      箱以自己名義交寄，是被告庚○○○上開辯稱：直到海關
      員警查獲時，始知行李箱內放有裝有海洛因之咖啡禮盒乙
      情云云，顯不可採。
    4.至於被告庚○○○到達越南後，為何需同意被告乙○○要
      求託運海洛因？其理由如下：
      被告庚○○○之簽證、護照係由被告乙○○所代辦，且被
      告庚○○○之旅費亦係由被告乙○○所支出，此業據共同
      被告即證人丁○○於檢察官偵查時及本院審理時證述明確
      （見偵查卷二第5頁、原審95年9月29日審判筆錄），且被
      告庚○○○亦於遭警查獲後表示：知悉旅費係由被告乙○○所支出等語（見偵查卷一第43頁、偵查卷二第6頁、第7
      頁參照）。而此旅費之負擔係由被告丁○○與被告乙○○
      於出發前即已言妥，被告丁○○亦基於被告乙○○之要求
      而邀被告庚○○○同行，被告庚○○○此趟越南之行，若
      非與被告丁○○、己○○同負有相同之「任務」，何以被
      告乙○○須幫其出旅費等費用？而對於被告庚○○○而言
      ，在出發前主觀上僅認為係與被告丁○○至越南旅遊，已
      如前述，迄回臺灣之前一天，被告乙○○要求大家均將行
      李拖至其飯店房間打包時，被告庚○○○斯時始知必須以
      其名義交寄裝有海洛因之行李，然被告庚○○○基於其與
      被告丁○○為男女朋友關係，而被告丁○○已答應被告乙○○，且若其不同意，必須將剩餘5盒裝有海洛因之咖啡
      禮盒均放至被告丁○○之行李箱內，將會增加被告丁○○
      遭查獲之危險，其已無法置身事外，況被告庚○○○亦自
      承：被告乙○○答應給其50萬元，其拿到後要存起來等語
      （見偵查卷二第6頁、第8頁參照），其乃同意為之。是被
      告庚○○○辯稱：其在回程之飛機上始知咖啡禮盒內裝有
      海洛因，或後來改稱其均不知情云云，及共同被告即證人
      丁○○基於上開原因為迴護被告庚○○○而證稱：被告庚○○○並不知情等語，均不足採。
    5.另共同被告即證人己○○雖曾證稱：在臺灣出發時，於桃
      園中正國際機場之路上，在計程車上即有提到越南運毒乙
      情，被告庚○○○當時係有聽到等語（見原審95年9月29
      日審判筆錄第40頁參照），惟證人己○○嗣又表示當時因
      為車上尚有計程車司機，因此其與被告乙○○之交談聲音
      不大，且沒有講的很清楚，因此不知道被告庚○○○是否
      知情，且以現在之印象無法確定被告庚○○○是否知情等
      語（見原審95年9月29日審判筆錄、95年10月13日審判筆
      錄），然因證人己○○關於上開在計程車上有無談論至越
      南運輸海洛因之證述，被告己○○已不復記憶且其無法臆
      測當時談話內容被告庚○○○是否知情，無法作為被告庚○○○不利之認定。
    6.共同被告即證人乙○○於原審審理時所證稱關於被告庚○○○犯案情節之部分略為：被告丁○○係因為女朋友庚○○○感冒不放心留她一個人在臺灣，被告庚○○○大部分
      時間都在飯店內睡覺，並不知情等語（見原審95年9月29
      日審判筆錄參照），經本院調查證據後，認被告乙○○上
      開供述，對於被告庚○○○是否知悉整個越南之行之前因
      後果，除了如前所述，被告乙○○證稱：被告庚○○○在
      出發前係不知悉之狀況等語為可採外，其餘關於被告庚○○○為何亦一同前往越南，及在越南之飯店內，被告庚○○○已經目睹被告乙○○為其等打包裝有海洛因之咖啡禮
      盒而於斯時知悉等情，因與被告乙○○自身具有利害關係
      （即被告丁○○因害怕被告乙○○告知被告庚○○○另有
      女友，必須帶同被告丁○○一同前往越南，及被告乙○○
      借用其粉紅色行李箱與被告庚○○○並且為其等打包等情
      ），且與證人己○○、丁○○之證述，甚至被告庚○○○
      本身之供述均不相符，是其所為之證述，無法作為被告庚○○○有利之認定。
    7.又被告庚○○○雖於警詢中供稱：毒品係在越南期間，一
      位叫「阿ＫＥＮ」的人在ＰＵＢ所委託帶貨，回國後在臺
      東交貨等語（見偵查卷一第84頁參照），惟其在原審審理
      時已表示並無「阿ＫＥＮ」此人（見原審95年10月13日審
      判筆錄），且其在警詢之供述亦與其他共同被告之證述不
      符，經本院調查證據後，認定其在警詢此部份之供述為不
      可採，附此敘明。
    8.因被告庚○○○於檢察官偵查中已自承：乙○○在越南之
      飯店內，將毒品放到我的行李箱內，他自己的行李箱叫我
      幫他託運，他自己只帶一個手提袋，我的衣物是跟丁○○
      放在一起，乙○○之衣物有些就放在他借我的行李箱內等
      語明確（偵查卷二第6頁至第7頁訊問筆錄參照），足認被
      告庚○○○在越南內打包行李時已知悉被告乙○○將毒品
      放到該扣案之粉紅色行李箱內，卻仍同意以其名義託運回
      國，是被告庚○○○於本院審理時辯稱：扣案之粉紅色行
      李箱雖係被告乙○○所有，但出國時即以其名義託運，故
      返台時再以其名義託運，實不足為奇，原審因而推論其知
      悉運毒之事顯有違誤云云，委無可採。另被告庚○○○於
      本院審理時辯稱：被告己○○所述前後矛盾，不足採信云
      云。惟被告庚○○○於偵查中已自承被告乙○○在越南之
      飯店內有將毒品放到其行李箱內等情，已如前述，且被告
      丁○○於原審審理時亦證稱：我跟庚○○○說叫他幫我帶
      二盒咖啡禮盒等語（見原審95年9月29日審判筆錄），是
      被告己○○之供述前後雖略有出入，然關於被告乙○○於
      越南飯店內將裝有海洛因毒品之咖啡禮盒放入行李箱時，
      被告庚○○○當時在場且無表示反對意見之證述，應與事
      實相符，自堪採信。
    9.另被告庚○○○於本院審理時雖提出診斷證明書及醫師處
      方用藥箋為證，並辯稱：其因感冒發燒而就診，醫師開立
      服用後會產生昏睡現象之藥物（Dimetane），其至越南後
      仍持續服用，故被告乙○○咖啡盒裝入行李箱時，其係躺
      在床上不知情云云。惟查，被告乙○○於越南飯店內將裝
      有海洛因毒品之咖啡禮盒放入行李箱時，被告庚○○○當
      時在場且無表示反對意見，且被告丁○○曾明確告知被告
      庚○○○要幫忙帶二盒咖啡禮盒等情，業如前述，是被告
      庚○○○上開辯解，亦無可採。
   10.至被告庚○○○聲請將被告乙○○、丁○○、己○○轉為
      證人作證乙節，因被告丁○○、己○○等於偵查中及原審
      審理中均曾以證人身分結證，且被告庚○○○上開犯行已
      臻明確，是本院認並無將被告乙○○、丁○○、己○○轉
      為證人之必要，併予敘明。
四、被告丙○○部分：
（一）訊據被告丙○○矢口否認知悉被告乙○○等人至越南運輸
      毒品，辯稱：我與董志豪之前是男女朋友，我不知道他們
      有帶毒品，董志豪也沒有要我去接機，我當時是在美容院
      附近被拘提，如果要去接機，怎麼會在美容院，我跟董志
      豪在講電話時正在睡覺，意識不清楚云云。
（二）經查：
    1.共同被告即證人己○○於檢察官偵查時及原審審理時證稱
      ：這次到越南運輸毒品，我都是透過丙○○與乙○○聯絡
      ，我聽乙○○及丙○○說過董志豪有出錢，他們說的很神
      秘，我想要問丙○○就叫我不要問這麼多，丙○○一直找
      我，所以我才答應幫他們運毒，丙○○他知道這次出國就
      是要運毒等語（見偵查卷二第10頁、第13頁），復於原審
      審理時證述：94年年底去ＫＴＶ唱歌，是丙○○通知我去
      的，該次唱歌就是有提到要運送毒品的事情，我跟董志豪
      都有告訴丙○○要去運毒的事情，所以丙○○知道這件事
      ，我也曾經在丙○○家聽到她跟董志豪以電話在談論這次
      運毒的事情，我是透過丙○○而認識乙○○，所以乙○○
      是透過丙○○來聯絡我，出國前一天，我是住在丙○○家
      裡，出發當天丙○○也有下樓幫忙我們搬行李等語（見原
      審95年9月29日審判筆錄）；參以(1)共同被告即證人乙○○於原審審理時證稱：董志豪透過丙○○聯絡我，說要將
      出國之旅費拿給我，出發前一天，己○○去丙○○家住，
      我打電話給丙○○叫她叫己○○起床等語（見原審95年9
      月29日審判筆錄）、(2)共同被告即證人丁○○於原審審理
      時證稱：95年2月28日出發當天，我們做電梯時有遇到丙○○，丙○○幫我們叫計程車，並且送我們上車等語（見
      原審95年9月29日審判筆錄）、(3)被告丙○○自承：被告
      乙○○在出發前一天即95年2月27日晚上，打電話給伊，
      請她出發當日打電話到被告丁○○、庚○○○所投宿之晶
      華旅社叫他們起床等語（見偵查卷一第53頁）、(4)共同被
      告即證人庚○○○於原審審理時供稱：被告丙○○一直抱
      怨其被羈押，表示只要她能交保，就代為處理善後之100
      萬等語（見原審95年11月10日審判筆錄、被告庚○○○95
      年9月15日抗告狀），則依上開證人之證述及被告丙○○
      之供述可知：被告丙○○明知被告乙○○等人將至越南運
      輸毒品，不止於被告乙○○等人出發前，基於幫助、聯絡
      事宜之要角，多次聯絡被告己○○之角色（包括到ＫＴＶ
      唱歌，商討運毒事宜、幫忙董志豪、被告乙○○聯絡被告
      己○○，且被告己○○出發前一天至其住家留宿），甚且
      出發當天代為叫車，搬運行李，目送被告乙○○等人出發
      等情至明，而被告丙○○於本案審理遭羈押期間仍表示可
      代為處理本案善後事宜，益證其所辯解均不知情顯係卸責
      之詞，況被告丙○○亦於原審審理時又改稱：運毒的事，
      我不是完全不知道，我大概知道一點點等語（見原審95年
      8月22日準備程序筆錄、95年9月29日審判筆錄），是被告
      丙○○上開所辯，顯不足採。
    2.共同被告即證人戊○○於原審審理時證稱：95年3月2日我
      北上臺北係為了跟丙○○拿欠款，我當天跟董志豪通話是
      為了要跟董志豪問我爸爸朋友之電話，當天我有到丙○○
      家休息睡覺，丙○○下午去洗頭，當天警察到丙○○家搜
      索，沒有搜到東西就把我們帶走，我根本不知道乙○○他
      們去越南運毒的事情等語（見原審95年9月29日審判筆錄
      第13頁至第15頁參照），依證人戊○○之上開證述及其被
      拘提當時之狀況，其係在被告丙○○位於臺北市萬華區○○○○段218巷12號309室內遭查獲，而被告丙○○係在臺
      北市萬華區○○○路○段與梧州街口遭拘提，若如起訴書
      所述，被告丙○○與被告戊○○當時係準備至桃園中正國
      際機場接機，何以被告乙○○等人於該日晚間10時30分許
      即已抵達桃園中正國際機場，而警方卻於該日晚間10時40
      分許，在距離桃園中正國際機場約有1小時車程之臺北市
      萬華區○○○○段及梧州街口拘得被告丙○○？就時間上
      、車程上均顯不可能來的及前往接機，是依卷內證據無法
      認定起訴書關於此段被告丙○○配合被告戊○○至機場接
      機之行為，併予敘明。
    3.至於被告丙○○及董志豪雖於95年3月2日曾有電話通聯（
      見偵查卷一第126頁、第166頁部分），經原審於95年10月
      11日對該通訊監聽譯文逐字勘驗，其內容關於起訴書所載
      被告丙○○須配合被告戊○○接機部分，略為：「....
      阿.. 那個誰，朋友會去找你，阿找你時跟你交代什麼，
      你就照作就是了。..... 」等語（見原審該日筆錄），依
      此段通訊監聽譯文，並審酌卷內證據，無法看出到底「朋
      友」係何人？將要交代何事？被告丙○○要照作什麼事？
      是否就是要前往機場接機？此均難由此段通聯紀錄加以認
      定，雖被告丙○○辯稱：其在通聯當時正在睡眠中意識不
      清，然經本院勘驗結果其當時意識清楚，並無如其所辯之
      情況，惟此段被告丙○○與董志豪之通訊監聽譯文之內容
      ，亦無法認定與被告乙○○等人運輸毒品具有關聯性，無
      法為被告丙○○不利之認定。
五、綜上所述，本案被告乙○○、丁○○、己○○、庚○○○、
    丙○○所為之上開犯行，事證明確，應予依法論科。
六、論罪科刑之法律適用：
（一）按「行為後刑法條文經修正，惟無有利、不利情形（刑法
      第15條、第28條、第30條之文字修正，第55條但書、第59
      條實務見解之明文化），應適用裁判時法。」最高法院95
      年9月14日第5次刑事庭臨時庭長會議決議在案。查被告行
      為後，刑法業於94年2月2日修正公布，95年7月1日起施行
      。其中關於(1)刑法第30條之條文內容由「幫助他人犯罪行
      為者，為從犯。雖他人不知幫助之情者，亦同。從犯之處
      罰，得按正犯之刑減輕之。」，修正為「幫助他人實行犯
      罪行為者，為幫助犯。雖他人不知幫助之情者，亦同。幫
      助犯之處罰，得按正犯之刑減輕之。」、(2)刑法第55條想
      像競合犯之條文內容由「一行為而觸犯數罪名者，從一種
      處斷」修正為「一行為而觸犯數罪名者，從一種處斷。但
      不得科以較輕罪名所定最輕本刑以下之刑」、(3)刑法第59
      條之條文內容由「犯罪之情狀可憫怒者，得酌量減輕其刑
      」修正為「犯罪之情狀顯可憫怒，認科以以最低度刑仍嫌
      過重，得酌量減輕其刑」，然關於上開共同正犯、幫助犯
      、想像競合犯、刑之酌減之條文用語之修正，並不影響
      本件之論罪科刑，揆諸上開說明，不生新舊法比較適用之
      問題，應適用裁判時法之規定，核先敘明。
（二）按海洛因係毒品危害防制條例第2條第2項第1款規定之第
      一級毒品，且屬行政院依懲治走私條例第2條第4項公告之
      「管制物品及其數額」甲項第4款所列之管制進出口物品
      。又懲治走私條例第2條第1項所謂私運管制物品進口，係
      指由國外或自大陸地區私運管制物品，進入臺灣地區而言
      ；另按運輸毒品罪祇以所運輸之毒品已實施運送為已足，
      並非以運扺目的地為完成犯罪之要件，換言之，區別該罪
      既遂、未遂之依據，應以已否起運為準，既已起運，構成
      該罪之輸送行為即已完成，不以達到目的地為既遂條件，
      最高法院92年台上字第3096號判決亦採相同見解。被告乙○○、丁○○、己○○、庚○○○自越南胡志明市私運、
      運輸毒品海洛因抵達我國桃園中正國際機場，雖於通關時
      ，即為警查獲，但其四人既已搭機抵達桃園中正國際機場
      ，並下機進入我國領域內（含上開行李），其等私運管制
      物品毒品海洛因進口及運輸毒品海洛因之行為皆已經完成
      。是核被告乙○○、丁○○、己○○、庚○○○所為，均
      係犯毒品危害防制條例第4條第1項運輸第1級毒品罪及懲
      治走私條例第2條第1項私運管制物品進口罪。被告等四人
      運輸海洛因而持有海洛因之低度行為，為運輸之高度行為
      所吸收，不另論罪。被告等四人所犯上開二罪，乃一行為
      觸犯數罪名之想像競合犯，應從一重論以毒品危害防制條
      例第四條第一項之運輸第一級毒品罪。被告乙○○、丁○○、己○○、庚○○○、董志豪、及如犯罪事實欄所載姓
      名年籍均不詳之成年人就上開犯行，具有犯意聯絡及行為
      分擔，均為共同正犯（刑法第28條之條文內容由「二人以
      上共同實施犯罪之行為者，皆為正犯」，修正為「二人以
      上共同實行犯罪之行為者，皆為正犯」，揆諸本條之修正
      理由係為釐清陰謀共同正犯、預備共同正犯、共謀共同正
      犯是否合乎本條規定之正犯要件，而本件被告乙○○、丁○○、己○○、陳王玟華，及如犯罪事實欄所載姓名年籍
      均不詳之成年人均屬實施犯罪行為之正犯，則適用舊法第
      28條規定論擬，對被告等人並無不利。
（三）再按刑法上之幫助犯，係指以幫助之意思，對於正犯資以
      助力，而未參與實施犯罪之行為者而言，如就構成犯罪事
      實之一部，已參與實施即屬共同正犯（最高法院49年台上
      字第77號判例意旨參照）。被告丙○○並未共同前往越南
      為運輸海洛因之構成要件行為，但被告丙○○明知被告乙○○、丁○○、己○○、庚○○○前往越南之目的係為運
      送海洛因回臺灣，仍基於幫助之意思，在出發前，負責連
      絡被告己○○關於出國之大小細節，且在出發當日幫忙渠
      等叫計程車之行為，為幫助他人犯罪之從犯，屬幫助犯，
      得按正犯之刑減輕之。檢察官起訴書認被告丙○○係犯毒
      品危害防制條例第4條第1項之運輸第一級海洛因罪，尚有
      未合，原審亦當庭諭知檢察官、被告丙○○及其選任辯護
      人就此部分亦應加以論告及辯論（幫助犯係從屬正犯而存
      在，依正犯之罪刑論處，無變更起訴法條問題），本院自
      得加以審理、判決。
七、原審以被告乙○○、丁○○、庚○○○及己○○之犯行事證
    明確，予以論罪科刑，固非無見。惟查：（一）被告乙○○
    、董志豪與被告丁○○、己○○應僅於94年10月間在錢櫃Ｋ
    ＴＶ商討運毒計劃無訛，業如前述，原審於事實欄認定並載
    明係於94年2月間，尚有未合。（二）被告乙○○就本件運
    毒犯行，應非居於主導之地位，僅係參與本件運毒犯行之程
    度較深，亦如前述，是原審認定被告乙○○於94年2月間起
    ，即與董志豪開始計畫自越南走私運輸海洛因來台牟取不法
    利益，故與董志豪共同居於主導之地位，亦有未洽。（三）
    原審既認定被告丙○○係成立被告乙○○等人共同運輸毒品
    之幫助犯，其主文應記載為「丙○○幫助共同運輸第一級毒
    品…」，原判決主文僅記載「丙○○共同運輸第一級毒品…
    」，不無違誤。檢察官上訴主張：1.被告丙○○應成立
    本件之共同正犯，為無理由；2.原判決關於被告丙○○之主
    文記載有誤，則為有理由；被告乙○○上訴否認係本件犯行
    之主謀，為有理由。被告丙○○上訴否認犯行，為無理由。
    被告丁○○、己○○上訴主張原審量刑過重，為有理由（詳
    後述）。被告庚○○○上訴否認犯行，為無理由。因原判決
    此部分有如上可議之處，且檢察官及被告等之部分上訴為有
    理由，自應由本院將原判決此部分撤銷改判，爰審酌被告等
    人運輸之海洛因數量鉅大，將可能嚴重危害國民身心健康等
    造成之損害，其明知此為法所嚴禁，惟運輸海洛因入境後即
    被查獲，尚未對社會大眾造成危害，且被告丙○○明知被告
    乙○○、丁○○、己○○、庚○○○係至越南運輸毒品，仍
    基於從中聯絡之角色，並在出發當日幫忙叫車，搬運行李予
    以協助暨其品行、素行等一切情狀，對被告丙○○量處如主
    文第六項所示之刑。又按刑法第59條之酌量減輕其刑，必於
    犯罪之情狀，在客觀上足以引起一般同情，認為即予宣告法
    定低度刑期，猶嫌過重者，始有其適用（最高法院51年台上
    字第899號判例參照）。本院審酌被告乙○○、丁○○、己○○、庚○○○等人並無前科，素行尚稱端正，且(1)被告乙○○因誤交損友而圖小利方參與本件運毒犯行，其涉案程度
    雖較深，然並非本件運毒犯行之主導者；(2)被告己○○，由
    於案發當時懷有身孕，並未經檢察官聲請羈押，惟仍於檢察
    官偵查時坦承犯行，並對犯罪經過交代清楚，幫助釐清本案
    犯罪事實，即使面對所犯係屬死刑、無期徒刑之重罪，且尚
    有共犯在逃，可能對其生命、身體、財產造成威脅危險之情
    況下，仍有相當之道德勇氣，坦白一切，足認其犯後深知悔
    悟；(3)被告丁○○雖於檢警調查時否認犯行，惟於原審審理
    時，痛定思痛，坦承犯行，於本院審理時，面對檢察官及選
    任辯護人之詰問過程，均知無不言，且對於共同被告乙○○
    欲與其串證，亦向原審陳報，足認其亦深知悔悟，雖有迴護
    被告庚○○○之語，惟考量其與被告庚○○○為男女朋友關
    係，且庚○○○涉入此案係因其之牽連，乃人之常情，尚非
    犯後態度不佳；(4)被告庚○○○事先並未一同討論運輸毒品
    ，且於出發當時，並不知悉該趟越南之行之真正目的，至越
    南之飯店內，被告乙○○為其等打包行李時始知悉，惟其已
    無法置身事外，乃同意夾帶入關，又被告乙○○、己○○、
    丁○○、庚○○○均非本案計劃運輸毒品之主導人物等一切
    情狀，倘對被告乙○○、己○○、丁○○、庚○○○仍遽處
    以法定本刑之最低刑度即無期徒刑，未免情輕法重，且難謂
    符合罪刑相當性及比例原則，是其犯罪情狀相較於法定之重
    刑，尚堪憫恕，爰依刑法第59條之規定減輕其刑，各量處如
    主文第二項至第五項所示之刑（修正前刑法第第65條第2項
    規定：無期徒減輕者為7年以上有期徒刑，惟修正後刑法第
    65年第2項規定：無期徒刑減輕者為20年以下15年以上有期
    徒刑，行為後新刑法對於無期徒刑減輕其刑之規定有變更，
    比較新舊刑法之規定，以修正前之刑法第65條第2項之規定
    ，有利於被告，爰適用修正前刑法第65條第2項之規定，併
    予敘明）。
八、按毒品危害防制條例第19條第1項關於沒收之規定，係採義
    務沒收主義。故凡犯同條例第4條至第9條、第12條、第13條
    或第14條第1項、第2項之罪者，其供犯罪所用之物或因犯罪
    所得之財物，且屬犯人所有者，即應依該規定沒收，法院無
    審酌之餘地（最高法院93年度台上字第1360號、第1365號判
    決意旨參照）。經查：
（一）扣案如附表編號1.2.3.所示之海洛因，為第一級毒品，業
      經鑑驗明確，此有法務部調查局上開鑑定報告在卷足參（
      偵查卷第92頁至第94頁參照），不問屬於犯人與否，應依
      毒品危害防制條例第18條第一項前段規定，宣告沒收並銷
      燬之。
（二）如附表編號1.2.3.所示之毒品之外包裝作為毒品外包裝之
      用，有防止毒品海洛因裸露、逸出及潮濕之功用，並便於
      分裝、攜帶、販賣毒品所用之物，係被告犯罪所用之物，
      均應依毒品危害防制條例第19條第1項規定，併予宣告沒
      收。被告乙○○、丁○○、己○○、庚○○○運輸海洛因
      所使用如附表編號4.5.6.所示之行李箱三只雖未扣案，仍
      應依毒品危害防制條例第19條第1項規定，併與宣告沒收
      ，如全部或一部不能沒收時，應追徵其價額或以被告乙○○、丁○○、己○○、庚○○○之財產抵償之。
（三）本件雖併扣案丙○○、己○○所有之行動電話二具及被告
      丁○○所有之金融卡一張，惟上開物品僅為供被告丙○○
      、己○○、丁○○日常生活所需之用品，且被告丙○○、
      己○○、丁○○亦否認該等物品為供犯本件犯罪所用之物
      ，因查無其他積極證據足資證明該等物品係被告丙○○、
      己○○、丁○○供本件犯罪所用之物，亦非違禁物，自毋
      須諭知沒收，附此敘明。
（四）至於被告乙○○、丁○○、己○○、庚○○○搭機往返越
      南時之「臺北─胡志明市」來回機票、在越南期間之住宿
      費及零用金部分，僅係其等在越南期間日常食宿、旅遊之
      用，業已消費，亦非供運送毒品直接所用之物，自無庸宣
      告沒收之。
（五）董志豪雖答應被告乙○○、丁○○、己○○、庚○○○於
      完全運輸毒品回國後將給其等50萬元，惟因乙○○、丁○○、己○○、庚○○○運輸毒品入關之際即為警查獲，董
      志豪並未實際給予乙○○、丁○○、己○○、庚○○○50
      萬元之事實，業經被告丁○○、己○○、庚○○○於原審
      審理時供明在卷，是以乙○○、丁○○、己○○、庚○○○並無因運輸毒品而有所得甚明，故無沒收50萬元之問題
      。
（六）被告乙○○雖於警詢時自承曾匯款予被告丁○○7千元（
      偵查卷一第17頁參照），惟被告乙○○於原審審理時已表
      示上開款項於本案並無關係，係借予被告丁○○之生活費
      等語（本院九十五年十一月十日審判筆錄參照），且依卷
      內證據無法證明與本案相關，並非被告丁○○運輸毒品所
      得，亦無沒收七千元之問題，附此敘明。
、上訴駁回部分（即被告戊○○部分）：
一、公訴意旨另以：被告戊○○明知被告乙○○、己○○、丁○○、庚○○○於95年2月28日出發至越南運輸毒品回臺，並
    於同年3月2日返台，於該日董志豪先以所持用之0000000000
    號之行動電話撥打被告丙○○所使用之0000000000號行動電
    話，通知被告丙○○告知被告戊○○北上台北與董志豪見面
    ，並請被告丙○○須與被告戊○○互相配合至機場接機，嗣
    被告乙○○、己○○、丁○○、庚○○○於機場為警查獲，
    被告戊○○、丙○○另由警方於台北市萬華區○○○路○段
    與梧州街口查獲正欲前往機場之被告戊○○及被告丙○○，
    因認被告戊○○涉犯毒品危害防制條例第4條第1項之運輸第
    一級毒品罪嫌云云。
二、按犯罪事實應依證據認定之，無證據不得認定其犯罪事實；
    又不能證明被告犯罪者，應諭知被告無罪之判決，刑事訴訟
    法第154條第2項、第301條第1項分別定有明文。而事實之認
    定，應憑證據，如未發現相當證據或證據不足以證明，自不
    能以推測或擬制之方法，為裁判基礎（最高法院40年台上字
    第86號判例意旨參照）。再認定不利於被告之事實，須依積
    極證據，苟積極證據不足為不利於被告事實之認定時，即應
    為有利於被告之認定，更不必有何有利之證據（最高法院30
    年上字第816號判例意旨參照）；又所謂「積極證據足以為
    不利被告事實之認定」係指據為訴訟上證明之全盤證據資料
    ，在客觀上已達於通常一般之人均不致於有所懷疑，而得確
    信被告確曾犯罪之程度，若未達到此一程度，而有合理懷疑
    之存在時，即無從為有罪之認定（最高法院76年台上字第49
    86號判例意旨參照）。
三、檢察官認被告戊○○涉犯運輸毒品犯行，無非係以共同被告
    即證人乙○○、丙○○、丁○○、己○○之證述、扣案之海
    洛因及其鑑定報告、卷內董志豪與被告丙○○之通訊監聽譯
    文，及被告戊○○之供述為其主要憑據。訊據被告戊○○固
    不否認95年3月2日曾自屏東北上台北，至被告丙○○位於台
    北市萬華區○○○路○段218巷12號之住處，惟矢口否認有何
    運輸海洛因犯行，辯稱：我北上台北係為了要找朋友，因為
    被告丙○○欠我2萬元，所以我到他家跟他拿，我並沒有要
    到機場配合接機等語。
四、經查：
（一）共同被告即證人乙○○於原審審理時證述：我與戊○○認
      識1、2年，94年10月間，我們在錢櫃ＫＴＶ唱歌時，戊○○並沒有一起來，95年2月28日我們出發至越南，同年3月
      2日從越南回來，戊○○也沒有到機場送行或接機，董志
      豪當時是說等我們從越南回來，就由我自己坐野雞車南下
      屏東將海洛因拿給他等語（原審95年11月10日審判筆錄參
      照），核與(1)共同被告即證人丁○○於原審審理時證稱：
      我不認識戊○○，我只知道我們運毒回來以後，要交給乙○○，其餘的我不知情等語（原審同上審判筆錄）、(2)共
      同被告即證人己○○於原審審理時證稱：94年10月間在錢
      櫃ＫＴＶ唱歌時，戊○○並不在現場，而且籌畫運毒期間
      ，也沒有提到戊○○，毒品運回來以後，先下飛機再說等
      語（原審同上審判筆錄），是證人乙○○、丁○○、己○○於原審審理時經隔離訊問後，均證稱：被告戊○○對於
      此次自越南運輸海洛因之情事，事先未曾與其討論，董志
      豪亦未曾交代被告戊○○將至機場接機等情，是證人乙○○、丁○○、己○○之證述均無法為被告戊○○不利之認
      定。
（二）證人及共同被告丙○○於原審審理時證稱：我與戊○○以
      前曾有借貸關係，最後一次約借幾萬元，還沒有還，95年
      3月2日他因為來找朋友北上臺北，順便找我還錢，戊○○
      大概早上9、10點到，因為他跟朋友約在下午，所以先在
      我家睡覺，後來我就出門去美容院洗頭，戊○○自己一個
      人在家，警察帶著拘票到我家，就把我們帶走等語（原審
      同上審判筆錄），是依證人丙○○之供述，被告戊○○北
      上臺北之目的係為找朋友及因為手頭較緊，希望被告丙○○可以先行返還欠款，並非其與被告丙○○將共同前往機
      場接機。況被告乙○○等人於該日晚間10時30分許即已抵
      達桃園中正國際機場準備通關，若被告戊○○北上臺北之
      主要目的係為與被告丙○○至機場接機，為何警方得於該
      日晚間10時40分許，在距離桃園中正國際機場約有1小時
      車程之被告丙○○位於臺北市萬華區○○○○段218巷12號
      之住處拘得被告戊○○？，果如起訴書所載，其與被告乙○○等人具有犯意聯絡欲前往接機，而被告乙○○等人攜
      帶大量海洛因，不適宜在機場海關嚴密之場所逗留過久，
      依一般經驗法則，被告戊○○斯時應已在機場附近等待，
      而非仍在台北市區內朋友之住處睡覺，是檢察官僅以被告
      戊○○對於被告丙○○所積欠之款項前後所述不符，而欲
      推論出被告戊○○犯罪，尚不足採。
（三）至於被告丙○○與董志豪之通訊監聽譯文（偵查卷一第12
      6頁、第166頁參照），經原審於95年10月11日對通訊監聽
      譯文逐字勘驗，其內容關於起訴書所載被告丙○○須配合
      被告戊○○接機部分，略為：「... 阿.. 那個誰，朋友
      會去找你，阿找你時跟你交代什麼，你就照作就是了。
      ... 」等語（原審該日筆錄參照），依此段通訊監聽譯文
      ，無法看出到底朋友係何人？將要交代何事？被告丙○○
      要照作什麼事，是否即是配合被告戊○○？又被告戊○○
      與董志豪之通訊監聽譯文（偵查卷一第125頁），僅得看
      出其等二人相約見面，至於見面之原因為何，是否與本案
      相關，依卷內證據均無法認定與本案具有關聯性，是上開
      通訊監聽譯文均無法為被告戊○○不利之認定。
（四）又被告戊○○自始至終均表示對於本案至越南運輸海洛因
      乙節均不知情，是其自身之供述無法認定其犯罪；扣案之
      海洛因及其鑑定報告係證明被告乙○○等人運輸毒品之犯
      行，被告戊○○並未一同前往，且依卷內證據，其與被告
      乙○○等人未有任何之犯意聯絡及行為分擔，自難僅以自
      其他被告扣得之毒品入罪於被告戊○○，另自被告戊○○
      身上所扣得之門號00000000000號行動電話一只，為其供
      其供日常生活所需，且卷內亦無該門號行動電話之通訊監
      聽譯文而認定與本件犯罪相關，上開證據均無法認定被告
      戊○○犯罪　。
五、綜上所述，檢察官在本件訴訟上所提出之上開證據，均難證
    明被告戊○○有何運輸毒品之犯行，揆諸前開說明，既不能
    證明被告戊○○犯罪，原審依法對被告戊○○為無罪之諭知
    ，核無不當。檢察官上訴意旨仍認被告戊○○應成立毒品危
    害防制條例第4條第1項之運輸第一級毒品罪，指摘原判決此
    部分不當，為無理由，應予駁回。
據上論斷，應依刑事訴訟法第369條第1項前段、第368條、第364
條、第299條第1項前段，毒品危害防制條例第4條第1項、第18條
第1項前段、第19條第1項，懲治走私條例第2條第1項、第11條，
刑法第2條第1項、第11條前段、第30條、第55條前段、第59條、
，修正前刑法第28條、第65條第2項，判決如主文。
本案經檢察官田炳麟到庭執行職務。
中　　華　　民　　國　　96　　年　　6 　　月　　6 　　日
                  刑事第十庭審判長法  官  楊炳禎
                                  法  官  李春地
                                  法  官  黃俊明
以上正本證明與原本無異。
如不服本判決，應於收受送達後十日內向本院提出上訴書狀，其
未敘述上訴之理由者並得於提起上訴後十日內向本院補提理由書
（均須按他造當事人之人數附繕本）。
                                  書記官  阮桂芳
中　　華　　民　　國　　96　　年　　6 　　月　　6 　　日
附表：
┌──┬─────┬─────┬───────────┐
│編號│ 物品名稱 │   數量   │   扣押物品清單編號   │
├──┼─────┼─────┼───────────┤
│ 1. │  海洛因  │共3包，淨 │臺北地檢署九十五年度青│
│    │          │重1957. 81│保管字第二一二號編號１│
│    │          │公克（空包│                      │
│    │          │裝重16.0 5│                      │
│    │          │公克）    │                      │
├──┼─────┼─────┼───────────┤
│ 2. │  海洛因  │共3包，淨 │      同  上          │
│    │          │重1850.96 │                      │
│    │          │公克（空包│                      │
│    │          │裝重66.03 │                      │
│    │          │公克）    │                      │
├──┼─────┼─────┼───────────┤
│ 3. │  海洛因  │共2包，淨 │      同  上          │
│    │          │重1247.80 │                      │
│    │          │公克（空包│                      │
│    │          │裝重48.76 │                      │
│    │          │公克）    │                      │
├──┼─────┴─────┴─┬───┬─────┤
│ 4. │被告己○○運輸毒品使用之深│ 1只  │  未扣案  │
│    │藍色行李箱                │      │          │
├──┼─────────────┼───┼─────┤
│ 5. │被告丁○○運輸毒品使用之深│ 1只  │  未扣案  │
│    │藍色行李箱                │      │          │
├──┼─────────────┼───┼─────┤
│ 6. │被告乙○○借予被告庚○○○│ 1只  │  未扣案  │
│    │運輸毒品使用之粉紅色行李箱│      │          │
└──┴─────────────┴───┴─────┘
附錄：本案論罪科刑法條全文
毒品危害防制條例第四條
製造、運輸、販賣第一級毒品者，處死刑或無期徒刑；處無期徒
刑者，得併科新臺幣一千萬元以下罰金。
製造、運輸、販賣第二級毒品者，處無期徒刑或七年以上有期徒
刑，得併科新臺幣七百萬元以下罰金。
製造、運輸、販賣第三級毒品者，處五年以上有期徒刑，得併科
新臺幣五百萬元以下罰金。
製造、運輸、販賣第四級毒品者，處三年以上十年以下有期徒刑
，得併科新臺幣三百萬元以下罰金。
製造、運輸、販賣專供製造或施用毒品之器具者，處一年以上七
年以下有期徒刑，得併科新臺幣一百萬元以下罰金。
前五項之未遂犯罰之。
懲治走私條例第二條：
私運管制物品進口、出口逾公告數額者，處七年以下有期徒刑，
得併科新臺幣三百萬元以下罰金。
以犯前項之罪為常業者，處三年以上十年以下有期徒刑，得併科
新臺幣五百萬元以下罰金。
第一項之未遂犯罰之。
第一項所稱管制物品及其數額，由行政院公告之。
